# 请教陈版关于股权激励成本的分摊问题

提问人：xiaoguo 时间：2015-09-25 09:42:00
陈版你好，我在实际业务中遇到这样的股权激励方案，请问这种情况下股权激励成本怎么计算以及分摊？
此公司是非上市公司： 1 、 持股方式： 员工持股平台为有限合伙企业，员工投资合伙企业并成为合伙人，合伙企业持有公司的实际股份，员工通过合伙企业间接持有公司的股份，员工享有合伙企业合伙人的权利，并通过合伙企业（合伙份额）享有对应的公司股份（早期股权）的权利。公司按照一定的价格授予员工股份（早期股权）后，由员工出资购买该合伙企业的合伙份额（简称份额）
并进行权属登记。
2 、 入股价格： 本次持股计划授予参与对象的股权采用现金增资的方式，以增资前总股本数 8200 万股为基础，确定每股增资的价格为2.61元/股。
3 、 解锁和回购： A)：如果参与对象自获授早期股权满 5 年内公司上市的，则参与对象自公司上市后满 12 个月后的未来 3 年内分三期解锁，解锁期及各期解锁的计划比例为： 解锁期 解锁时间 可解锁数量占早期股权数量比例 第一个解锁期 自公司上市之日起满 12 个月后的首个交易日至公司上市之日起满 12 个月后的第 1 年内的最后一个交易日止 30% 第二个解锁期 自公司上市之日起满 12 个月后的第 1 年后的首个交易日至自公司上市之日起满 12 个月后的第 2 年内的最后一个交易日止 30% 第三个解锁期 自公司上市之日起满 12 个月后的第 2 年后的首个交易日至自公司上市之日起满 12 个月后的第 3 年内的最后一个交易日止40% B）：如果参与对象自获授早期股权满 5 年公司未上市，则自获授用友汽车早期股权之日起的 5 年为锁定期。 5 年期满后若公司未上市，参与对象可选择退伙，由公司股东大会指定的单位或个人回购退伙的合伙人所持份额所对应的公司股份，回购价格是公司上一年度每股扣非净利润的 6 倍或购入价格的孰高值。 5 年期满后若公司未上市，参与对象也可选择不退伙，继续持有份额，则在合伙企业取得分红时，可依合伙企业章程享有获得分配的权利。

回答人：chenyiwei
这里有个问题：“5年期满后若公司未上市，参与对象可选择退伙，由公司股东大会指定的单位或个人回购退伙的合伙人所持份额所对应的公司股份，回购价格是公司上一年度每股扣非净利润的 6 倍或购入价格的孰高值”：在这种情况下，回购价格能否代表股份届时的公允价值？因为股份支付的特征之一是“股份支付交易的对价或其定价与企业自身权益工具未来的价值密切相关”，如果回购价格不同于届时的公允价值，则可能表明该交易不是股份支付而是一项普通的长期职工薪酬安排。当然，虽然适用的准则不同，但费用摊销的基本原则仍然是类似的。 根据你所说的情况，该企业应当合理估计未来 5 年内上市的可能性，如果认为上市可能性较大的，则该交易属于股份支付安排，其等待期为：第一批解锁的 30 ％为（授予日至预计上市日的时间）；第二批解锁的 30 ％为（授予日至预计上市日的时间＋ 12 个月）；第三批解锁的 40 ％为（授予日至预计上市日的时间＋ 24 个月）。将所授予的权益工具的公允价值（＝授予日股份公允价值－授予价格）在分别在各解锁批次对应的等待期内摊销，确认为各期的股份支付费用。 如果认为未来 5 年内上市的可能性较小，则应将所授予股份的授予日公允价值与授予价格之间的差额，在 5 年内摊销，确认为管理费用和资本公积（因回购义务不是由公司本身承担）。如果届时参与对象选择继续持有该部分股份的，则已确认的等待期内费用也不冲回。

提问人：xiaoguo 时间：2015-10-09 15:35:23
谢谢陈版！
还想请问陈版，这个赎回权在什么情况要考虑？怎么计算赎回权的价值？

回答人：chenyiwei
你说的“赎回权”是指什么？

提问人：zengfengxia 时间：2015-10-11 16:47:53
请教陈版，一些公司的股权激励，在被授予人未达成业绩条件的情况下，也存在大股东回购的情况，回购价格多半也是低于所授予股份的公允价值，为什么在这个案例当中会基于对上市成功与否作出不同的判断？ 另外，而且这个案例当中如果五年期满后未上市，被授予人有权选择退伙或者不退伙，被授予股权的回购并不是强制行为。

回答人：chenyiwei
经考虑，这些情况均属于股份支付安排。但如果 5 年内未上市，被授予人在 5 年后选择要求指定人回购的，则如果回购价格高于届时标的股权的公允价值，则高于的差额计入回购当期的职工薪酬费用并贷记资本公积。

提问人：1017744196 时间：2016-10-17 13:54:56
还有个疑惑请教陈版主，如果是新三板挂牌企业，对于未解锁部分用成本价收回的话，那股份支付是不是也是按解锁比例摊销呢？
而且直接授予股份为什么还要分摊，不算是立即可行权的股份支付么？

回答人：chenyiwei
股份支付费用在摊销时，需考虑预期未能解锁的比例，并需定期对该比例进行复核和调整。费用的摊销按股份支付准则讲解中的例子处理。

提问人：玉狼 时间：2019-09-05 18:11:32
请教陈版，如果解锁回购条款中没有约定几年内上市，只是说IPO成功之后将如何执行解锁回购条款，那么这种情况下确认的股份支付是否需要分摊，如果分摊，如何合理确定分摊年限？

回答人：chenyiwei
理论上要分摊，等待期为预计的IPO完成时间。所以还要在等待期内每个资产负债表日对IPO成功的可能性和预计时间作出合理估计，必要时需进行会计估计变更。